【裁判字號】    97,重訴,429
【裁判日期】    971128
【裁判案由】    返還消費借貸款
【裁判全文】
臺灣板橋地方法院民事判決             97年度重訴字第429號
原      告    彰化商業銀行股份有限公司
法定代理人    甲○○
訴訟代理人    戊○○
被      告    元暉工業股份有限公司
兼法定代理人  丁○○
共      同
訴訟代理人    吳嘉榮律師
上列當事人間請求返還消費借貸款事件，經本院於民國97年11月
24日言詞辯論終結，判決如下：
    主  文
被告應連帶給付原告新臺幣肆仟參佰玖拾壹萬貳仟貳佰貳拾柒元
及如附表所示之利息暨違約金。
訴訟費用由被告連帶負擔。
    事實及理由
一、原告起訴主張：
  (一)被告元暉工業股份有限公司（下稱元暉公司）於民國96年4
    月4 日邀同被告丁○○、乙○○、丙○○（乙○○、丙○○
    部分另行審結）為連帶保證人，與原告訂立保證書，約定就
    被告元暉公司現在（包括過去所負，現在尚未清償）及將來
    對原告所負之一切債務，以本金新臺幣（下同）200,000,00
    0 元為限額暨其利息、遲延利息、違約金、損害賠償及其他
    從屬於主債務人之負擔，願與主債務人負連帶清償之責，且
    任何一宗債務未依約清償或攤還本金，或經票據交換所公告
    拒絕往來時，其對被告所負之一切債務視為全部到期。
  (二)嗣被告元暉公司依上開約定，自96年4 月起陸向原告借款如
    附表所示6 筆金額合計50,650,000元，分別約定借款日期、
    利率均如附表所載，且未按期攤還本金或繳納利息時，除按
    原訂利率給付遲延利息外，其逾期在6 個月以內者，按上開
    利率百分之10，逾期在6 個月以上者，超過6 個月部分按上
    開利率百分之20加付違約金。詎被告元暉公司於如附表編號
    1 至3 所示借款屆清償期限後，未依約清償本息，且於97年
    5 月16日經臺灣地區票據交換所公告為拒絕往來戶，顯示被
    告元暉公司已無力依約清償借款本息，原告遂依上開約定主
    張被告元暉公司對原告所欠款項視同全部到期，尚欠本金47
    ,384,638元及其利息暨違約金，經原告以被告元暉公司在原
    告所設立帳號00-000000 號活期存款帳戶內之款項3,777,05
    6 元抵銷後，仍積欠本金43,912,227元及如附表所示之利息
    暨違約金未清償。
  (三)爰依消費借貸及連帶保證之法律關係提起本訴，並聲明求為
    判決如主文第1 項所示。
二、被告固均不爭執積欠原告上開借款及擔保連帶保證人之事實
    ，惟抗辯：如附表編號4 至6 所示借款，曾經兩造於97年4
    月30日、同年6 月13日簽訂增補借據，約定展延清償期限至
    98年2 月28日，是上開借款清償期限既尚未屆至，原告自不
    得請求被告提前清償等語，並聲明：原告之訴駁回。
三、本院之判斷
  (一)原告主張之上開事實，業據其提出與所述相符之保證書、放
    款基準利率變動表、放款戶資料一覽表各1 件、授信約定書
    4 份、本票6 紙、增補借據3 張等影本為證，且被告對於其
    等曾向原告借款暨擔任連帶保證人以及原告請求之金額均不
    爭執。且依兩造簽訂之授信約定書第6 條第1 項、第2 項約
    定：「立約人（即被告）如有下列情形之一時，無須由貴行
    （即原告）事先通知或催告，貴行得隨時減少對立約人之授
    信額度，或縮短借款期限，或主張其所負之一切債務視為一
    部或全部到期：(一)任何一宗債務未依約清償或攤還本金時。
    (二)依破產法聲請或被聲請和解、破產、聲請或被聲請公司重
    整、經票據交換所公告拒絕往來、停止營業、清理債務、經
    主管機關命令解散或經法院裁定解散時。」本件被告向原告
    借貸如附表編號1 至3 所示借款，於清償期限屆至後未依約
    清償，且被告於97年5 月16日經臺灣地區票據交換所以台票
    通字第0055號公告為拒絕往來戶，此均為被告所不爭執，並
    有原告提出之臺灣地區各縣巿票據交換所公告金融業支票存
    款拒絕往來戶名冊1 件附卷可稽，則被告對原告所負如附表
    編號1 至3 所示債務既有未依約清償之事實，且已經票據交
    換所公告為拒絕往來戶，是縱兩造曾就如附表編號4 至6 所
    示借款協議延期清償，原告亦得依兩造授信約定書第6 條之
    約定，主張被告所負之一切債務視為到期，並請求被告立即
    清償全部借款債務，從而，被告抗辯如附表編號4 至6 所示
    借款清償期限尚未屆至，原告不得請求被告提前清償等語，
    即不足採。本件原告上開主張，自堪信為真實
  (二)從而，原告依消費借貸及連帶保證之法律關係，請求被告連
    帶給付43,912,227元及如附表之所示利息暨違約金，為有理
    由，應予准許。
四、結論：原告之訴為有理由，依民事訴訟法第85條第2 項，判
    決如主文。
中    華    民    國    97    年    11    月    28    日
                  民事第三庭    法  官  王瑜玲
以上正本係照原本作成
如對本判決上訴，須於判決送達後20日內向本院提出上訴狀
中    華    民    國    97    年    12    月    1     日
                                書記官  黃美雲


司法院資訊處製作；財團法人民間司法改革基金會備份。
